臺灣南投地方法院民事判決
111年度小上字第5號
上  訴  人  良京實業股份有限公司

法定代理人  平川秀一郎


被  上訴人  何明勲    
上列當事人間請求清償信用卡消費款事件，上訴人對於民國111
年2月18日本院南投簡易庭111年度投小字第2號第一審小額判決
提起上訴，本院判決如下：
    主  文
上訴駁回。
第二審訴訟費用新臺幣壹仟伍佰元由上訴人負擔。 
    理  由
壹、程序事項
一、按對於小額程序第一審裁判之上訴，非以其違背法令為理由
    ，不得為之；小額程序之上訴狀內應記載上訴理由，並表明
    ：㈠原判決所違背之法令及其具體內容，㈡依訴訟資料可認為
    原判決有違背法令之具體事實，民事訴訟法第436條之24第2
    項、第436條之25定有明文。次按所謂違背法令，乃指判決
    不適用法規或適用不當而言，同法第436條之32第2項規定準
    用第468條定有明文；法院依自由心證判斷事實之真偽，不
    得違背論理及經驗法則，民事訴訟法第222條第1項、第3項
    定有明文；是所謂違背法令，非以違背成文法為限，倘違背
    成文法以外之法則，如論理法則、經驗法則等，仍應認事實
    審判決認定事實違背法令。再按解釋契約固屬事實審法院之
    職權，惟其解釋如違背法令或有悖於論理法則及經驗法則，
    自非不得以其解釋為不當，援為上訴法律審之理由（最高法
    院83年台上字第2118、3231號、92年度台上字第1583號判決
    意旨參照），然取捨證據、認定事實、解釋契約，究屬於事
    實審法院之職權，若其取捨、認定、解釋未違背法令、經驗
    法則、論理法則、證據法則，即不許任意指摘其採證、認定
    、解釋為不當，以為上訴法律審之理由（最高法院108年度
    台上字第1903號、107年度台上字第1205號判決意旨參照）
    。
二、經查：上訴人提起上訴，並表明上訴理由為：原審111年度
    投小字第2號小額判決（下稱原判決）認被上訴人於民國104
    年8月委由馬文君立委服務處通知上訴人協商還款事宜之傳
    真內容，非屬對債務為承認，已違反經驗法則及民法第129
    條第1項第2款規定，乃判決違背法令等語。核其上訴理由已
    具體指摘其認為原判決違背法令之情事，所提上訴應屬合法
    ，先予敘明。
貳、實體事項
一、上訴人主張略以：
  ㈠於原審起訴意旨：被上訴人於92年5月28日向訴外人慶豐商業
    銀行股份有限公司（下稱慶豐銀行）申辦信用卡（下稱系爭
    信用卡），於使用系爭信用卡消費後，自95年9月起即未依
    約繳款，致積欠慶豐銀行新臺幣（下同）6萬5,440元（含本
    金4萬7,440元、利息及違約金；下稱系爭信用卡債權債務）
    。系爭信用卡債權經慶豐銀行於95年10月31日讓與訴外人慶
    銀資產管理股份有限公司（下稱慶銀公司），慶銀公司復於
    98年6月29日讓與上訴人，上訴人自得請求被上訴人清償系
    爭信用卡債務，爰提起本件訴訟，並聲明：被上訴人應給付
    上訴人6萬5,440元，及其中4萬7,440元部分，自105年10月1
    5日起至清償日止，按週年利率百分之15計算之利息，暨自9
    7年12月1日起至清償日止，按月給付每月600元之逾期手續
    費等等。
  ㈡於本院上訴意旨：依被上訴人於104年8月請馬文君立委服務
    處人員通知上訴人協商還款事宜之傳真內容，已明白表示積
    欠系爭信用卡債務，欲以1萬元結清所餘積欠，自屬承認；
    且依最高法院92年度台上字第291號判決意旨，債務人同意
    進行協商，亦可認屬承認；是消滅時效已中斷，上訴人於11
    0年10月14日向本院聲請核發支付命令，未罹於消滅時效。
    原審解釋前開傳真內容之意思，已違反經驗法則及民法第12
    9條第1項第2款規定，乃判決違背法令，爰提起上訴，並聲
    明：原判決廢棄；如前開起訴聲明所示。
二、被上訴人抗辯略以：系爭信用卡債權債務迄今以近20年，請
    求權已罹於消滅時效，得拒絕給付等語。
三、原審斟酌兩造之攻擊、防禦方法後，認被上訴人確實積欠上
    訴人系爭信用卡債務，惟上訴人於110年10月14日始向本院
    聲請核發支付命令，系爭信用卡債權之請求權，已罹於15年
    之消滅時效，被上訴人得拒絕給付，利息債權為從權利，被
    上訴人亦得拒絕給付。至被上訴人於104年8月請馬文君立委
    服務處人員通知上訴人協商還款事宜之傳真內容，係在表示
    系爭信用卡債務已清償完畢，不能認就系爭信用卡債務為承
    認。故判決上訴人於原審之訴駁回。
四、本院之判斷：
　㈠按依上訴意旨足認上訴為無理由者，小額程序之第二審判決
    ，得不經言詞辯論為之，民事訴訟法第436條之19第2款定有
    明文。次按請求權，因15年間不行使而消滅；時效完成後，
    債務人得拒絕給付；主權利因時效消滅者，其效力及於從權
    利，民法第125條前段、第144條第1項、第146條本文定有明
    文。至消滅時效，因「承認」而中斷；時效中斷者，自中斷
    之事由終止時，重行起算，民法第129條第1項第2款、第137
    條第1項固有明文；惟前開所稱「承認」，係指「債務人」
    向「請求權人」表示「認識其請求權存在」之觀念通知而言
    ，是債務人之表示，自須已到達請求權人，且內容可認債務
    人有認同債權人之請求權存在之意思，始得謂構成承認（臺
    灣高等法院102年度重上字第31號判決意旨參照）。又按債
    務人同意進行協商，且於協商過程中表示認識債權人之請求
    權存在，固屬承認，可生中斷時效之效力（最高法院92年度
    台上字第291號判決意旨參照）；惟稱和解者，謂當事人約
    定，互相讓步，以終止爭執或防止爭執發生之契約（民法第
    736條意旨參照），本不以當事人間原有債權債務關係存在
    為前提，是債務人與債權人洽談和解，以謀處理兩造間爭執
    ，不能遽認係在表示認識債權人之請求權存在，逕認屬承認
    （臺灣高等法院99年度上字第1401號判決意旨參照）。
　㈡原審認定系爭信用卡債權債務存在；上訴人於110年10月14日
    始向本院聲請核發支付命令，請求被上訴人清償系爭信用卡
    債務；系爭信用卡債權之本金、手續費（違約金）請求權，
    倘無時效中斷事由存在，均已罹於15年消滅時效，至系爭信
    用卡債權之利息（從權利）請求權，則為本金（主權利）請
    求權罹於消滅時效之效力所及（民法第146條規定）等事實
    ，已就其取捨證據、認定事實、適用法律等心證形成過程詳
    為說明，復為上訴理由所未指謫，且經本院核閱原審卷證資
    料後，未見有何違背法令情事存在，先予敘明。
　㈢原審認定系爭信用卡債權債務之請求權，無時效中斷事由存
    在等節，則經上訴人以上訴意旨表明不服，經查：
　⒈被上訴人有於104年8月請馬文君立委服務處人員（下稱服務
    處人員）幫忙通知上訴人、磋合協商還款事宜，服務處人員
    遂於104年8月4日將記載「㈠被上訴人向服務處陳述其向慶豐
    銀行借貸5萬元（信用卡）㈡業經該行於91年11月15日扣繳9
    萬1,035元在案㈢被上訴人願再以1萬元結清積欠是否可行」
    等語（下稱系爭傳真內容），並蓋有立法委員馬文君服務處
    戳章之文件，傳真與上訴人乙節，為兩造於原審所不爭執，
    且有該傳真文件可證（見原審卷第117頁），固堪認定。
　⒉然而，自系爭傳真內容可知，被上訴人（即債務人）係向服
    務處人員陳述其曾積欠慶豐銀行信用卡債務5萬元等語，非
    向上訴人（即債權人）陳述；上訴人復未提出證據加以證明
    ，被上訴人有以服務處人員為其機關，以代其向上訴人表示
    前開認知乙情；尚難認被上訴人之表示，已到達上訴人。再
    者，被上訴人向服務處人員陳述內容，固提及其曾積欠慶豐
    銀行信用卡債務5萬元等語，惟併表示業經該行扣繳9萬1,03
    5元等詞，則原判決關於被上訴人係在表示系爭信用卡債務
    已清償完畢，僅因不願再受被上訴人催討，始再提出願以1
    萬元解決紛爭之方案之解釋，亦非無稽；況且，縱依系爭傳
    真內容，可認被上訴人有與上訴人就系爭信用卡債權債務關
    係進行協商之意思，惟被上訴人於原審抗辯上訴人未至馬文
    君立委服務處進行協商乙節，為上訴人所未爭執，堪信為真
    實，則被上訴人自無從於協商過程中向上訴人承認系爭信用
    卡債務存在，與最高法院92年度台上字第291號判決意旨所
    示之情節，顯然有異；亦難認被上訴人之表示內容，有認同
    債權人之請求權存在之意思。是以，尚難僅憑系爭傳真內容
    ，即認「被上訴人」已向「上訴人」表示認識「系爭信用卡
    債權債務關係存在」，而構成「承認」。此外，上訴人復未
    主張或提出其他證據加以證明，系爭信用卡債權債務關係之
    請求權，有何其他中斷事由存在。
　⒊基上，原審於審酌系爭傳真內容、卷內其餘證據、兩造陳述
    後，認被上訴人未就系爭信用卡債務為承認，難認有何違背
    法令、經驗法則等情，自不能任意指摘其取捨證據、認定事
    實、解釋意思為不當。從而，上訴人指摘原判決就系爭傳真
    內容之解釋，已違反經驗法則及民法第129條第1項第2款規
    定，乃判決違背法令等等，自非可採。
五、綜上所述，原判決未有上訴意旨所指違背法令之情事，上訴
    人固提起上訴，指摘原判決違背法令，求予廢棄改判，惟依
    其上訴意旨，足認上訴無理由，爰不經言詞辯論，逕以判決
    駁回之。
六、按民事訴訟法第436條之32第1項準用第436條之19第1項規定
    ，第二審法院為訴訟費用之裁判時，應確定其訴訟費用額。
    本件第二審訴訟費用額確定為1,500元。 
七、據上論結，本件上訴為無理由，依民事訴訟法第436條之29
    第2款、第436條之32第1項、第2項、第449條第1項、第436 
    條之19第1項、第78條，判決如主文。
中    華    民    國 　 111   年    5    月     30    日
                  民事第二庭審判長法  官  徐奇川
                                  法  官  鄭順福
                                  法  官  葉峻石　　 
以上正本證明與原本無異。
本判決不得上訴。
中    華    民    國 　 111   年    5    月     30    日
                              書記官  沈柏樺